【裁判字號】    98,易,1485
【裁判日期】    980831
【裁判案由】    詐欺
【裁判全文】
臺灣板橋地方法院刑事判決              98年度易字第1485號
公  訴  人  臺灣板橋地方法院檢察署檢察官
被      告  甲○○
上列被告因詐欺案件，經檢察官提起公訴（97年度偵字第30527
號），本院判決如下：
    主  文
甲○○幫助意圖為自己不法之所有，以詐術使人將本人之物交付
，處有期徒刑肆月，如易科罰金，以新臺幣壹仟元折算壹日。
    事  實
一、甲○○雖可預見任意提供自己在金融機構開設之帳戶供他人
    使用，將幫助他人取得詐欺犯罪所得財物以遂行詐欺犯罪之
    情形下，竟不違背其本意，基於幫助他人詐欺取財之不確定
    故意，於民國九十七年七月九日前之某時，將其向第一商業
    銀行基隆分行申請之帳號00000000000號帳戶（
    下稱本件帳戶）之金融卡及密碼，交予不詳之人，嗣某詐騙
    集團成年成員取得上開帳戶資料後，即基於意圖為自己不法
    所有之犯意，於九十七年七月九日，在雅虎奇摩網站交友版
    上自稱「小甜甜」以MSN （帳號：judy_9979@hotmail.com.
    tw）向乙○○佯稱欲援交，再以電話佯稱要確認乙○○是否
    為警察，要求乙○○依其指示操作自動櫃員機以確認身分，
    致乙○○陷於錯誤，於同日下午五時四十二分、四十四分、
    四十五分，在臺北縣板橋市○○路○段三二九號之第一商業
    銀行自動櫃員機，陸續存款新臺幣（下同）九萬一千元、六
    千元、二千元至本件帳戶，旋即遭該詐騙集團成員提領一空
    ，嗣因乙○○察覺受騙而報警處理，始循線偵悉上情。
二、案經臺北縣政府警察局板橋分局報告臺灣板橋地方法院檢察
    署檢察官偵查起訴。
    理  由
一、本件認定事實所引用之卷證資料，並無證據證明係公務員違
    背法定程序所取得，且檢察官、被告於本院準備程序及審判
    期日時均表示同意作為證據而不予爭執，且迄至言詞辯論終
    結前亦未再聲明異議，依刑事訴訟法第一百五十九條之五第
    一項之規定，本件認定事實所引用之證據，均有證據能力。
二、訊據被告甲○○固坦承申辦本件帳戶之情不諱，惟矢口否認
    有何幫助詐欺犯行，辯稱：其於九十七年六月中旬補發金融
    卡變更密碼後，將密碼寫在密碼條上與金融卡放在一起，與
    本件帳戶存摺、印章同置於背包中，嗣於同年月底某日攜帶
    上開背包在基隆火車站上廁所時，可能拿衛生紙時不慎將金
    融卡遺失，迄同年七月九日接獲銀行簡訊通知金融卡使用異
    常，始知金融卡遺失，翌日即前往銀行辦理掛失，並未將本
    件帳戶之金融卡、密碼交由他人使用云云。惟查：
（一）本件帳戶係被告申請開立，而被害人乙○○於前揭時間遭
      詐騙，依指示以自動櫃員機將款項存入本件帳戶旋遭提領
      之情，為被告是認，並據被害人乙○○於警詢、偵查時指
      訴歷歷，復有第一銀行顧客帳戶資料查詢單、未登摺帳項
      查詢清單、存款明細分類帳各一份、自動櫃員機匯款明細
      三紙（見九十七年度偵字第二三五五三號偵查卷第七頁至
      第九頁、第十七頁）在卷可稽。被害人將前開款項存入本
      件帳戶後，該等款項同日旋即遭人提領，足認本件帳戶確
      實為詐騙集團成員利用作為實施詐欺取財犯罪之用。
（二）被告上開帳戶於九十七年二月十九日提領一萬元，帳戶餘
      額為二百零二元，迄於同年七月九日跨行提款一百零六元
      ，帳戶餘額為九十六元，期間均未有任何存、提交易紀錄
      ，隨後即有本件被害人陸續匯款至該帳戶，旋遭提領之情
      ，有上開未登摺帳項查詢清單、存款明細分類帳在卷足按
      ，顯見被告不常使用該帳戶，衡情當無隨身攜帶該帳戶金
      融卡、密碼在身之必要。再者，金融卡設計密碼之功能，
      即在防止他人盜用，倘輕易洩漏密碼予他人知悉，該存款
      帳戶即置於隨時可遭他人盜用之不安全狀態，為被告認知
      明確，此觀其於本院準備程序中供述：金融卡設定密碼係
      為了提款使用，密碼不能給別人知道等語甚明，且被告亦
      自承其將密碼設定為「二五一六八八」，其中「五一六八
      」係取「我一路發」的諧音，再於該四碼前後各加一個數
      字，分別為二及八，自屬容易記憶，而無記載於密碼條上
      置於金融卡封套內之必要，詎被告非但未將密碼及金融卡
      分開妥慎保管，反而連同存摺、印章等物同置於背包中隨
      身攜帶，時隔數日，未予留意，顯與常情有違。另其就本
      件帳戶之金融卡於何時、地遺失一節，被告先於警詢時供
      稱：伊於九十七年七月六日中午十二時許在基隆火車站搭
      車時可能急著要去上廁所，所以掉了云云；復於檢察官偵
      查中稱：大概是七月初遺失的，在哪邊遺失的，伊忘記了
      云云（見上開偵查卷第五頁、第二十頁、第二十一頁）；
      嗣於本院審理時改稱：約六月底某日，在基隆火車站上廁
      所時不慎遺落云云，所述相歧不一，難以憑信，則本件帳
      戶金融卡、密碼是否確為遺失，誠屬有疑。況實行詐騙之
      人亦無可能使用一隨時會遭人掛失之帳戶，供作詐騙匯款
      之用。從而，被告前揭辯詞，顯屬事後卸責之詞，委無足
      取，本件帳戶金融卡、密碼應係被告提供予他人使用，自
      堪認定。
（三）金融帳戶之申請開設並無特殊限制，參以現今社會各式詐
      財手段迭有所聞，帳戶遭人利用成為幫助詐欺工具之案例
      層出不窮，如遇不詳人士蒐集金融帳戶使用，客觀上應可
      預見將有遭他人作為詐欺犯罪工具之可能，被告客觀上有
      將金融卡及密碼交付他人使用，主觀上有縱使他人使用該
      帳戶實行詐欺取財犯罪亦不違背其本意之不確定幫助故意
      ，至為灼然。
（四）從而，本案事證已臻明確，被告幫助詐欺取財之犯行洵堪
      認定，應依法論科。
三、按幫助犯之成立，主觀上行為人須有幫助故意，客觀上須有
    幫助行為，亦即須對於犯罪與正犯有共同之認識，而以幫助
    之意思，對於正犯資以助力，而未參與實施犯罪之行為者而
    言（參照最高法院七十五年度台上字第一五○九號、八十八
    年度台上字第一二七○號刑事判決意旨）。被告將本件帳戶
    之金融卡及密碼交付予他人供作對被害人實行詐欺取財犯罪
    之工具，顯係基於幫助他人實行詐欺取財犯行之故意，且所
    為顯係詐欺取財罪名之構成要件以外之行為，是核被告所為
    係犯刑法第三十條第一項前段、第三百三十九條第一項之幫
    助詐欺罪。被告乃基於幫助之犯意參與本案犯行，所為復非
    屬詐欺取財之構成要件行為，為幫助犯，爰依刑法第三十條
    第二項之規定，按正犯之刑減輕之。爰審酌被告將本身帳戶
    供他人詐欺取財，不僅助長詐騙財產犯罪之風氣，更使執法
    人員難以追查該詐騙集團成員之真實身分，增加被害人尋求
    救濟之困難，並擾亂金融交易往來秩序，危害社會正常交易
    安全，犯罪所生危害非輕，兼衡被害人損失之金額、被告之
    素行、智識程度及犯罪後否認犯行之態度等一切情狀，量處
    如主文所示之刑，並諭知易科罰金之折算標準，以資懲儆。
據上論斷，依刑事訴訟法第二百九十九條第一項前段，刑法第三
十條、第三百三十九條第一項、第四十一條第一項前段，刑法施
行法第一條之一第一項、第二項前段，判決如主文。
本案經檢察官謝岳龍到庭執行職務。
中    華    民    國    98    年    8     月    31    日
                刑事第十一庭  審判長法  官  陳  鴻  清
                                    法  官  朱  嘉  川
                                    法  官  劉  安  榕
以上正本證明與原本無異。
如不服本判決，應於判決送達後10日內敘明上訴理由，向本院提
出上訴書狀（應附繕本），上訴於臺灣高等法院；未敘述上訴理
由者，應於上訴期間屆滿後20日內向本院補提理由書（均須按他
造當事人之人數附繕本），切勿逕送上級法院。
                                    書記官  陳  盈  真
中    華    民    國    98    年    8     月    31    日
附錄本案論罪科刑法條全文：
中華民國刑法第339條
意圖為自己或第三人不法之所有，以詐術使人將本人或第三人之
物交付者，處5 年以下有期徒刑、拘役或科或併科1 千元以下罰
金。
以前項方法得財產上不法之利益或使第三人得之者，亦同。
前二項之未遂犯罰之。


司法院資訊處製作；財團法人民間司法改革基金會備份。
